【裁判字號】    89,訴,309
【裁判日期】    890714
【裁判案由】    違反槍砲彈藥刀械管制條例
【裁判全文】
臺灣彰化地方法院刑事判決                          八十九年度訴字第三九號
    聲  請  人  臺灣彰化地方法院檢察署檢察官
    被      告  甲○○
    選任辯護人  吳錫添律師
    被      告  乙○○
    選任辯護人  朱浩萍律師
右列被告等因違反槍砲彈藥刀械管制條例案件，經檢察官提起公訴 (八十九年度偵字
第二七七號)，本院判決如左：
    主    文
甲○○未經許可，製造可發射子彈具有殺傷力之槍枝，處有期徒刑貳年捌月，併科罰
金新台幣玖萬元，罰金如易服勞役，以新台幣玖佰元即銀元參佰元折算壹日。
乙○○未經許可，持有可發射子彈具有殺傷力之槍枝，處有期徒刑捌月，併科罰金新
台幣陸萬元，罰金如易服勞役，以新台幣玖佰元即銀元參佰元折算壹日。緩刑肆年。
改造手槍壹支、子彈壹顆均沒收。
    事    實
一、甲○○於民國（下同）八十七年十一月中旬某日，購入仿美國BERETTA廠半自動
    手槍製造之無殺傷力玩具手槍一支，即在其彰化縣埔鹽鄉○○路○段二九五號住
    處內，將該玩具手槍槍管內阻鐵予折除打通，並更換滑套之方式，製造成為可發
    射子彈具殺傷力之槍枝，並於同時、地，將玩具彈殼裝填火藥後，再加裝直徑約
    五公釐之鋼珠，而製造具有殺傷力子彈二顆，另製造未加裝鋼珠僅裝填火藥而未
    具殺傷力之空包彈八顆。嗣於八十八年十一月底間某日，乙○○赴甲○○住處見
    該槍、彈，基於一時好奇，乃向甲○○借得該槍彈把玩，即未經許可而持有之，
    並於持有期間試射掉八發空包彈。迄於八十八年十二月二十四日十九時十分，乙
    ○○因施用毒品案件，為警於其彰化縣溪湖鎮○○○路五九之一七號居所緝獲，
    於偵查中向警自白槍、彈之來源及去向，旋帶同警方人員在彰化縣溪湖鎮○○里
    ○○街與文二街口轉角處之盆栽內紙盒中，起出上開仿BERETTA廠改造手槍一支
    （槍枝管制編號0000000000號）及具殺傷力之子彈二顆（採樣試射後
    僅餘一顆），並因而循線查獲甲○○上開犯行。
二、案經彰化縣警察局溪湖分局報告臺灣彰化地方法院檢察署檢察官偵查起訴。
    理    由
一、訊據被告甲○○、乙○○對上揭犯罪事實坦承不諱，復有被告乙○○帶同警方起
    獲槍彈照片二張在警卷可稽。及扣案改造手槍、子彈可資佐證。又扣案改造手槍
    一支經送鑑定，認係由仿BERETTA廠半自動手槍製造之玩具手槍拆除槍管內阻鐵
    改造而成，槍身及滑套為金屬材質，槍管為塑膠材質，以打擊底火藥引爆子彈內
    火藥為發射動力，發射動能可達每平方公分二十焦耳以上，已足穿入人體皮肉層
    ；又改造子彈二顆，則係由玩具子彈改造而成，具直徑約五公釐之鋼珠，採樣試
    射一顆，可擊發，同具殺傷力等情，有卷附內政部警政署刑事警察局八十九年一
    月十一日刑鑑字第四八九四號鑑驗通知書可參，足證扣案改造手槍、子彈均具殺
    傷力無誤，被告甲○○、乙○○犯行均堪予認定。
二、核被告甲○○所為，係犯槍砲彈藥刀械管制條例第十一條第一項未經許可，製造
    可發射子彈具有殺傷力之槍枝罪、第十二條第一項之未經許可，製造子彈罪行，
    ；被告乙○○所為，係犯同條例第十一條第四項未經許可，持有可發射子彈具有
    殺傷力之槍枝罪、第十二條第四項之未經許可，持有子彈罪。被告甲○○、乙○
    ○各以一製造、持有行為，觸犯上開二罪名，為想像競合犯；被告甲○○應從一
    較重論以未經許可，製造可發射子彈具有殺傷力之槍枝罪處斷；被告乙○○應從
    一較重論以未經許可，持有可發射子彈具有殺傷力之槍枝罪處斷。公訴人固謂被
    告甲○○犯上開二罪間，應分論併罰，惟被告甲○○係同一時間改造上開槍枝及
    製造子彈，且製造子彈目的又係供槍枝使用，始有其實質上效果，應僅受一次評
    價、非難，而非屬二行為，合予敘明。又被告乙○○於偵查中自白，並供述槍、
    彈來源及去向，因而查獲，有警訊筆錄可按，併應依同條例第十八條第四項規定
    ，予減輕其刑。另被告甲○○因輕度智能不足而遭退役，有三軍總醫院診斷證明
    書、身心障礙手冊、免役證明書影本在卷可按，應屬精神耗弱，爰依刑法第十九
    條第二項規定，予減輕其刑。爰分別審酌被告二人之品行、犯罪之動機、手段、
    所生之危害性及犯罪後之均坦承態度等一切情狀，分別量處如主文所示之刑，罰
    金刑部分，並均諭知易服勞役之折算標準，以示懲儆。查被告乙○○前未曾受有
    期徒刑以上刑之宣告，此有臺灣彰化地方法院檢察署刑案資料查註紀錄表一紙在
    卷可稽，且行為時甫滿十八歲，一時失慮而觸本罪，且其與同居女友已生二女，
    當負家庭責任，且係於偵查中自白，並供出槍彈來源及去向，因而查獲，其經此
    教訓，應知警惕而無再犯之虞，所宣告之刑，本院認以暫不執行為適當，併予宣
    告緩刑四年，以勵自新。扣案改造手槍一支（槍枝管制編號000000000
    0號）、子彈一顆（另一顆已試射，不具子彈形式）均係違禁物，依刑法第三十
    八條第一項第一款規定，予宣告沒收之。
三、被告等所犯上開之罪，依槍砲彈藥刀械管制條例第十九條第一項之規定，於刑之
    執行完畢或赦免後，令入勞動場所強制工作三年，惟司法院大法官會議第四七一
    號解釋認為該規定不問行為人有無預防矯治其社會危險性及之必要，一律宣告強
    制工作三年，不合憲法第二十三條所定之比例原則，應自解釋之日起不再適用。
    對於犯槍砲彈藥刀械第十九條第一項所列舉之罪者，是否宣告保安處分及適用何
    法條宣告保安處分，應依個案情節、犯罪人之危險性及保安處分之目的，具體決
    定之。查本案被告甲○○前無犯罪前科，被告乙○○現因施用毒品而強制戒治中
    ，尚難認其有何犯罪習慣或以犯罪為常業之情形，且其改造（或持有）槍枝及子
    彈之數量不多，是依其犯罪情節及素行，應無必須以保安處分加以矯治之社會危
    險性，本於上開解釋文之意旨，本院認為對被告等無宣告強制工作之保安處分之
    必要，爰不予諭知強制工作，併此敘明。
據上論斷，應依刑事訴訟法第二百九十九條第一項前段，槍砲彈藥刀械管制條例第十
一條第一項、第四項、第十二條第一項、第四項、第十八條第四項，刑法第十一條前
段、第五十五條、第十九條第二項、第四十二條第二項、第三十八條第一項第一款，
罰金罰鍰提高標準條例第二條，現行法規所定貨幣單位折算新台幣條例第二條，判決
如主文。
本案經檢察官郭景銘到庭執行職務。
中    華    民    國    八十九        年      七      月    十四        日
                                臺灣彰化地方法院刑事第二庭
                                    法      官  王  鏡  明
右正本證明與原本無異。
如不服本判決，應於判決送達後十日內向本院提出上訴狀( 須附繕本 )。
                                    法院書記官  于  淑  真
中    華    民    國    八十九        年      七      月    十九        日
槍砲彈藥刀械管制條例第十一條
未經許可製造、販賣或運輸彈藥者，處六月以上五年以下有期徒刑。
意圖供自己或他人犯罪之用，而犯前項之罪者，處一年以上七年以下有期徒刑，得併
科五萬元以下罰金。
未經許可無故持有、寄藏或意圖販賣而陳列彈藥者，處三年以下有期徒刑。
第一項及第二項之未遂犯罰之。
修正後
未經許可，製造、販賣或運輸第四條第一款所稱其他可發射金屬或子彈具有殺傷力之
各式槍砲者，處五年以上有期徒刑，併科新臺幣一千萬元以下罰金。
未經許可，轉讓、出租或出借前項所列槍砲者，處三年以上十年以下有期徒刑，併科
新臺幣七百萬元以下罰金。
意圖供自己或他人犯罪之用，而犯前二項之罪者，處無期徒刑或七年以上有期徒刑，
併科新臺幣一千萬元以下罰金。
未經許可，持有、寄藏或意圖販賣而陳列第一項所列槍砲者，處一年以上七年以下有
期徒刑，併科新臺幣七百萬元以下罰金。
第一項至第三項之未遂犯罰之。
槍砲彈藥刀械管制條例第十二條
未經許可製造、販賣或運輸刀械者，處一年以下有期徒刑。
意圖供自己或他人犯罪之用，而犯前項之罪者，處三年以下有期徒刑，得併科三萬元
以下罰金。
未經許可無故持有或意圖販賣而陳列刀械者，處六月以下期徒刑、拘役或三千元以下
罰金。
第一項及第二項之未遂犯罰之。
修正後
未經許可，製造、販賣或運輸子彈者，處一年以上七年以下有期徒刑，併科新臺幣五
百萬元以下罰金。
未經許可，轉讓、出租或出借子彈者，處六月以上五年以下有期徒刑，併科新臺幣三
百萬元以下罰金。
意圖供自己或他人犯罪之用，而犯前二項之罪者，處三年以上十年以下有期徒刑，併
科新臺幣七百萬元以下罰金。
未經許可，持有、寄藏或意圖販賣而陳列子彈者，處五年以下有期徒刑，併科新幣三
百萬元以下罰金。
第一項至第三項之未遂犯罰之。


司法院資訊處製作；財團法人民間司法改革基金會備份。
